---
title: "Agrupamento sobre dados da UFCG"
output:
  html_document:
    df_print: paged
---

Nessa análise, iremos dividir as Unidades Acadêmicas da UFCG em diferentes grupos, as variáveis utilizadas para fazer esse agrupamento serão exploradas a seguir. </br>

*Antes de visualizar os dados é importante saber que **percentis** são medidas que dividem a amostra ordenada (por ordem crescente dos dados) em 100 partes, cada uma com uma percentagem de dados aproximadamente igual.*

```{r, echo=FALSE, warning=FALSE}
suppressWarnings(library(tidyverse))
suppressWarnings(library(plotly))
suppressWarnings(library(cluster))
suppressWarnings(library(GGally))
suppressWarnings(library(IDPmisc))
suppressWarnings(library(broom))
suppressWarnings(library(here))
ufcg_uas_sumario = read_csv(here("data/ufcg-201704-sumario-UAs-wide.csv"), 
                            col_types = cols(
                                UORG_LOTACAO = col_character(),
                                Outro = col_double(),
                                `Professor 20h` = col_double(),
                                `Professor 40h ou DE` = col_double(),
                                idade_25perc = col_double(),
                                idade_mediana = col_double(),
                                idade_75perc = col_double()
                            )
)

```

#### Funcionários na UA que não são professores

```{r}
p = ggplot(ufcg_uas_sumario, aes(x=UORG_LOTACAO, 
             y=Outro,
             text = paste("UA:",UORG_LOTACAO,
                            "\nQuantidade:",
                            Outro))) +
     labs(y = "Quantidade", x = "UA")+
    theme(legend.position="none") +
  geom_point(colour = "#882C3E") + coord_flip()
ggplotly(p, tooltip = "text")
```


#### Professores com carga horária 20h/semana

```{r}
p = ggplot(ufcg_uas_sumario, aes(x=UORG_LOTACAO, 
             y=`Professor 20h`,
             text = paste("UA:",UORG_LOTACAO,
                            "\nQuantidade:",
                            `Professor 20h`))) +
     labs(y = "Quantidade", x = "UA")+
    theme(legend.position="none") +
  geom_point(colour = "#50dd66") + coord_flip()
ggplotly(p, tooltip = "text")
```
Aqui, vemos que a maioria das Unidade Acadêmicas não possui nenhum professor com carga horária de 20h/semana, mas a *Unidade Acadêmica de Medicina* chama atenção com 65 professores com essa carga horária.

#### Professores com carga horária 40h/semana na UA, sejam eles Dedicação Exclusiva ou não

```{r}
p = ggplot(ufcg_uas_sumario, aes(x=UORG_LOTACAO, 
             y=`Professor 40h ou DE`,
             text = paste("UA:",UORG_LOTACAO,
                            "\nQuantidade:",
                            `Professor 40h ou DE`))) +
     labs(y = "Quantidade", x = "UA")+
    theme(legend.position="none") +
  geom_point(colour = "#ED6471") + coord_flip()
ggplotly(p, tooltip = "text")
```


#### 25 percentil da idade dos funcionários *no cargo* 

```{r}
p = ggplot(ufcg_uas_sumario, aes(x=UORG_LOTACAO, 
             y=idade_25perc,
             text = paste("UA:",UORG_LOTACAO,
                            "\n25 percentil:",
                            idade_25perc))) +
     labs(y = "25 Percentil", x = "UA")+
    theme(legend.position="none") +
  geom_point(colour = "#b0b3cc") + coord_flip()
ggplotly(p, tooltip = "text")
```

*Exemplo de interpretação: Na Unidade Acadêmica de Engenharia de Materiais, 25% dos funcionários tem 21.73 anos ou menos na profissão.*

#### Idade mediana dos funcionários *no cargo* 

```{r}
p = ggplot(ufcg_uas_sumario, aes(x=UORG_LOTACAO, 
             y=idade_mediana,
             text = paste("UA:",UORG_LOTACAO,
                            "\nIdade Mediana:",
                            idade_mediana))) +
     labs(y = "Idade mediana", x = "UA")+
    theme(legend.position="none") +
  geom_point(colour = "#5f6694") + coord_flip()
ggplotly(p, tooltip = "text")
```

A maioria dos funcionários no cargo está entre 6 e 9.

#### 75 percentil da idade dos funcionários *no cargo* 

```{r}
p = ggplot(ufcg_uas_sumario, aes(x=UORG_LOTACAO, 
             y=`idade_75perc`,
             text = paste("UA:",UORG_LOTACAO,
                            "\n75 percentil:",
                            `idade_75perc`))) +
     labs(y = "75 percentil", x = "UA")+
    theme(legend.position="none") +
  geom_point(colour = "#12131c") + coord_flip()
ggplotly(p, tooltip = "text")
```


*Exemplo de interpretação: Na Unidade Acadêmica de Sistemas e computação, 75% dos funcionários tem 22.09 anos ou menos na profissão.*


### Escolha do número K

Para agrupar as unidades em diferentes grupos, o primeiro passo é descobrir a quantidade de grupos ideal. Existem diversas formas de calcular esse número, aqui, iremos utilizar a medida da razão [betweenss/totss](https://github.com/nazareno/ciencia-de-dados-1/blob/master/3-Agrupamento-e-PCA/2-kmeans-e-mais-exemplos.Rmd#betweentotss). </br>

Antes, vamos fazer uma transformação nos dados com o objetivo de facilitar a identificação dos grupos. A proporção de diferença entre as observações será mantida.

```{r}
ufcg.scaled = ufcg_uas_sumario %>% 
  mutate_at(vars(Outro,
                 `Professor 20h`,
                 `Professor 40h ou DE`,
                 idade_25perc,
                 idade_mediana,
                 idade_75perc),
            funs(log))

```

#### Betweenss/totss

```{r}
set.seed(31)
# 
explorando_k = tibble(k = 1:15) %>%
  group_by(k) %>% 
  do(
    kmeans(NaRV.omit(select(ufcg.scaled, -UORG_LOTACAO)),
           centers = .$k,
           nstart = 20) %>% 
      glance()
  )

explorando_k %>% 
  ggplot(aes(x = k, y = betweenss / totss)) +
  geom_line() +
  geom_point()

```

Observando o gráfico, a linha entre 0 e 4 cresce bastante, porém, depois do 4, o crescimento não é muito significativo, então, iremos escolher a quantidade de grupos como sendo 4 *(k = 4)*.

### K-means

Vamos aplicar o algoritmo K-means com a quantidade de clusters sendo igual à 4.

```{r}
set.seed(31)

n_clusters = 4

km = ufcg_uas_sumario %>% 
  select(-UORG_LOTACAO) %>% 
  kmeans(centers = n_clusters, nstart = 20)

unidades_agrupadas = km %>% 
  augment(ufcg.scaled) %>% 
  gather(key = "variável",
         value = "valor",
         -UORG_LOTACAO,
         -.cluster)


p = ggplot(unidades_agrupadas, aes(x=`variável`, 
             y=valor,
             text = paste("UA:",UORG_LOTACAO),
             group = UORG_LOTACAO,
             colour = .cluster)) +
     labs(title = "Agrupamento")+
    theme(legend.position="none") +
  geom_point() + coord_flip() + facet_wrap(~ .cluster)
ggplotly(p, tooltip = "text")

```

Os grupos se comportam de forma semelhante, mas podemos classificar da seguinte maneira:

* **Grupo 1:** possui as unidades acadêmicas onde há os valores mais baixos em todas as variáveis. 
    + Exemplos:
        + Unidade Acadêmica Matemática e estatística
        + Unidade Acadêmica de Letras
        + Unidade Acadêmica de Desenho Industrial
* **Grupo 2:** só possui duas unidades acadêmicas. As duas unidades se destacam por serem as que mais possuem professores com a carga horária de 20h semanais.
    + Unidade Acadêmica de Medicina
    + Unidade Acadêmica de Ciências da Vida
* **Grupo 3:** possui as unidades acadêmicas onde os professores possuem o maior valor na variável *Idade 75 percentil*
    + Exemplos:
        + Unidade Acadêmica de Engenharia Química
        + Unidade Acadêmica de Medicina Veterinária
        + Unidade Acadêmica de Mineração e Geologia
* **Grupo 4:** esse grupo se destaca na variável *Professor 40h ou DE*, pois os valores nessa variável são os maiores entre os 4 grupos.
    + Exemplo:
        + Unidade Acadêmica de Ciências Sociais
        + Unidade Acadêmica de Direito
        + Unidade Acadêmica de Enfermagem



